【裁判字號】    98,交易,622
【裁判日期】    990129
【裁判案由】    業務過失傷害
【裁判全文】
臺灣臺北地方法院刑事判決             98年度交易字第622號
公  訴  人  臺灣臺北地方法院檢察署檢察官
被      告  乙○○
上列被告因業務過失傷害案件，經檢察官提起公訴（98年度偵字
第20839號），本院判決如下：
    主  文
乙○○從事業務之人，因業務上過失傷害人，處有期徒刑月，
如易科罰金，以新臺幣壹仟元折算壹日。
    事  實
一、乙○○以駕駛計程車為業，為從事業務之人，於民國九十八
    年五月十五日上午八時四十五分許，駕駛車牌號碼七六二－
    ＥＬ號營業小客車，沿臺北市○○路右側慢車道之外側車道
    由東往西方向行駛，行經臺北市○○路○段一號劃有紅色實
    線禁止臨時停車之臺灣大學醫學大樓車道出入口前時，應注
    意在設有禁止臨時停車標線處所不得臨時停車，且應注意汽
    車除遇突發狀況必須減速外，不得任意驟然減速。前車如須
    減速暫停，駕駛人應預先顯示燈光或手勢告知後車，而依當
    時天候晴朗、路面乾燥、日間自然光線充足、柏油路面無缺
    陷及障礙物、視距良好，並無不能注意之情事，竟疏未注意
    及此，見有乘客攔停計程車，即任意驟然減速，且未預先顯
    示燈光或手勢告知後車，貿然靠右違規臨停載客，適有甲○
    ○騎乘車牌號碼ＣＹＥ－一一七號重型機車行駛在乙○○右
    後方，惟亦疏未注意行車速度，應依速限標誌或標線之規定
    ，無速限標誌或標線者，在設有快慢車道分隔線之慢車道，
    時速不得超過四十公里，且未注意汽車超車時，應先按鳴喇
    叭二單響或變換燈光一次，待前行車減速靠邊或以手勢或亮
    右方向燈表示允讓後，始行超越，超越時並應顯示左方向燈
    ，於前車左側保持半公尺以上之間隔超過，行至安全距離後
    ，再顯示右方向燈駛入原行路線，即以時速五十公里以上之
    速度自乙○○所駕駛之上開營業小客車右後方駛來準備超車
    ，致甲○○見狀煞避不及，所騎乘之上開重型機車左側把手
    與乙○○所駕駛之上開營業小客車右後側車身發生擦撞後，
    失控倒地滑行，因此受有多處肋骨骨折、左鎖股骨折、左臉
    頰挫傷皮下腫脹、左下肢擦傷等傷害。事發後，乙○○在其
    上開業務過失傷害犯罪未被發覺前，在上開肇事現場向據報
    前往處理之臺北市政府警察局中正第一分局仁愛派出所警員
    王忠元自首而接受裁判。
二、案經甲○○訴由臺北市政府警察局中正第一分局報告臺灣臺
    北地方法院檢察署檢察官偵查起訴。
    理  由
一、訊據被告乙○○固坦承其有於上開時、地駕駛上開營業小客
    車，與證人甲○○所騎乘之上開重型機車發生交通事故之事
    實。惟矢口否認其有何過失，辯稱：其在靠右行駛前有打方
    向燈，待右後方機車均通過後，方慢速靠右行駛，本件交通
    事故之發生係因證人甲○○車速過快，不及煞停所致，員警
    抵達現場後，依據其定位標示所繪製之車輛肇事後位置，即
    係兩車發生碰撞之地點云云。經查：
  (一)被告於上開時、地駕駛上開營業小客車，沿臺北市○○路右
    側慢車道由東往西方向行駛，行經臺北市○○路○段一號劃
    有紅色實線禁止臨時停車之臺灣大學醫學大樓車道出入口前
    時，見有乘客攔停計程車，即任意驟然減速，且未預先顯示
    燈光或手勢告知後車，貿然靠右違規臨停載客，致同向騎乘
    上開重型機車行駛在被告所駕駛之上開營業小客車右後方準
    備超車之證人甲○○見狀煞避不及，所騎乘之上開重型機車
    左側把手與被告所駕駛之上開營業小客車右後側車身發生擦
    撞，證人甲○○因此人車失控倒地滑行受傷等情，業經證人
    甲○○於本院審理時證述在卷（本院卷第三０頁）。然被告
    對於本件交通事故發生時，其究有無驟然減速貿然靠右，所
    駕駛之上開營業小客車右側該時有無其他機車直行通過一節
    ，於警詢時原供稱：「‧‧‧看到有一名行人站在車道外側
    舉手要搭乘，我便開右轉方向燈並注意右側有無其他車輛，
    『當時在我右側周邊並無車輛』‧‧‧」云云（偵查卷第二
    七頁），嗣於本院準備程序時，則改稱：「女乘客要搭車攔
    車，然後『我要轉進去的時候旁邊有機車』，我就停下來讓
    他們先過‧‧‧」云云（本院卷第三二頁正反面），互異其
    詞。且被告就其所指遭證人甲○○自後撞擊之時點，究係在
    其見右側並無來車，遂駕駛上開營業小客車持續靠右行駛狀
    態中，抑或在其業已暫停禮讓右側後方直行機車先行通過後
    ，開始起步靠右行駛之際，於本院準備程序時供稱：「‧‧
    ‧我方向燈打下去的時候根本沒有看到甲○○，後來聽到很
    遠的地方有很長的煞車聲，『我車子還沒有停下來的時候』
    ，甲○○就撞上來了‧‧‧」云云（本院卷第十五頁反面）
    ，亦與其於本院審理時所供：「‧‧‧我要轉進去的時候旁
    邊有機車，我就停下來讓他們先過‧‧‧我看沒有車子『我
    正要轉進去的時候』，後面就有很長的煞車聲‧‧‧」云云
    （本院卷第三二頁正反面）不符。況若被告在上開時、地駕
    駛上開營業小客車靠右行駛臨停載客前，非驟然任意減速，
    並有預先顯示燈光或手勢告知後車，禮讓右後方直行機車先
    行通過，則其對於本件交通事故之發生經過，要無呈現上開
    供述先後不一之情。據此，足徵證人甲○○上開所證屬實可
    採，被告辯稱：其在靠右行駛前有打方向燈，待右後方機車
    均通過後，方慢速靠右行駛云云，要係事後卸責之詞，不足
    採信。
  (二)又本件交通事故之肇事地點，係在臺灣大學醫學大樓車道出
    入口前路面畫有紅色實線處之事實，亦經證人甲○○於本院
    審理時證述在卷。且經證人吳迪闈即至上開肇事現場處理本
    件交通事故之臺北市政府警察局中正第一分局交通分隊警員
    於本院審理時證稱：本件交通事故之肇事地點，係在臺灣大
    學醫學大樓車道出入口前路面畫有紅色實線處，渠據報抵達
    現場時，因被告業已移動車輛位置，故本件道路交通事故現
    場圖上所示被告所駕車輛之肇事後位置，係依據被告當場所
    指之車輛定位痕跡所繪製，另依現場所留存之跡證，繪製機
    車肇事後位置及機車刮地痕等語在卷（本院卷第二八頁）。
    再核諸本件道路交通事故現場圖上所示之機車刮地痕起迄點
    ，係自被告所駕車輛之肇事後位置後方，即上開肇事路段慢
    車道之外側車道右側，前後均劃有路邊停車格，中間空檔部
    分因係臺灣大學醫學大樓車道出入口處故未劃設停車格之路
    面上，往前持續延伸至證人甲○○所騎乘之上開重型機車肇
    事後倒地位置處，堪認被告見有乘客攔車，而驟然任意減速
    ，未預先顯示燈光或手勢告知後車即貿然靠右行駛臨停載客
    ，致兩車發生碰撞之地點，係在本件道路交通事故現場圖上
    所示之機車刮地痕起點處，而非本件道路交通事故現場圖上
    所示之被告所駕車輛肇事後位置處無誤，此觀之本件道路交
    通事故現場圖即明（偵查卷第二五頁）。是以，被告辯稱：
    員警在本件道路交通事故現場圖上，依據其定位標示所繪製
    之車輛肇事後位置，即係兩車發生碰撞之地點云云，亦係違
    實之詞，不足採信。
  (三)此外，復有臺北市政府警察局中正第一分局交通分隊道路交
    通事故補充資料表一份、談話紀錄表二份、道路交通事故調
    查報告表(一)、(二)各一份及肇事現場照片暨車損照片十四張在
    卷可稽（偵查卷第二六頁至第三０頁；本院卷第三八頁至第
    四五頁）。總此，足認本件交通事故之發生，係因被告駕車
    行經劃有紅色實線禁止臨時停車之之上開路段時，見有乘客
    攔停計程車，旋任意驟然減速，且未預先顯示燈光或手勢告
    知後車，即貿然靠右違規臨停載客，致右後方騎乘上開重型
    機車駛來之證人甲○○見狀煞避不及所致。再者，證人甲○
    ○因本件交通事故受有多處肋骨骨折、左鎖股骨折、左臉頰
    挫傷皮下腫脹、左下肢擦傷等傷害，亦有臺灣大學醫學院附
    設醫院診斷證明書一份附卷可按（偵查卷第六頁）。
二、按汽車除遇突發狀況必須減速外，不得任意驟然減速。前車
    如須減速暫停，駕駛人應預先顯示燈光或手勢告知後車，後
    車駕駛人應隨時注意前車之行動，道路交通安全規則第九十
    四條第二項定有明文。次按禁止臨時停車線，用以指示禁止
    臨時停車路段，以劃設於道路緣石正面或頂面為原則，無緣
    石之道路得標繪於路面上，距路面邊緣以三０公分為度。本
    標線為紅色實線，線寬除設於緣石，正面者以緣石高度為準
    外，其餘皆為一０公分。又汽車臨時停車時，在設有禁止臨
    時停車標誌、標線處所不得臨時停車，道路交通標誌標線號
    誌設置規則第一百六十九條第一項、第二項及道路交通安全
    規則第一百十一條第一項第三款亦分別規定甚明。次查：被
    告汽車駕駛人，於上揭時、地駕車行經劃有紅色實線禁止臨
    時停車之上開路段時，自應遵守前揭道路交通安全規則之規
    定，除遇突發狀況必須減速外，不得任意驟然減速。前車如
    須減速暫停，駕駛人應預先顯示燈光或手勢告知後車，而本
    件交通事故發生時，係天候晴，日間有自然光線，其所行經
    之上開路段柏油路面無缺陷、無障礙物，視距良好，此有上
    開道路交通事故調查報告表(一)、(二)各一份在卷可憑，並無不
    能注意之情事，竟疏未注意及此，在無任何突發狀況下，僅
    因見路旁有乘客攔停計程車，即任意驟然減速，且未預先顯
    示燈光或手勢告知後車，即貿然靠右在上開禁止臨時停車之
    路段違規臨停載客，致右後方騎乘上開重型機車駛來之證人
    甲○○見狀煞避不及，致生本件交通事故，被告行為顯有過
    失甚明。雖證人甲○○騎乘上開重型機車行經上開路段時，
    亦疏未注意行車速度，應依速限標誌或標線之規定，無速限
    標誌或標線者，在設有快慢車道分隔線之慢車道，時速不得
    超過四十公里，且未注意汽車超車時，應先按鳴喇叭二單響
    或變換燈光一次，待前行車減速靠邊或以手勢或亮右方向燈
    表示允讓後，始行超越，超越時並應顯示左方向燈，於前車
    左側保持半公尺以上之間隔超過，行至安全距離後，再顯示
    右方向燈駛入原行路線，即超速以時速五十公里以上之速度
    自被告所駕駛之上開營業小客車右後方超車，亦經證人甲○
    ○於本院審理時證述無訛，違反道路交通安全規則第九十三
    條第一項第一款但書、第一百零一條第一項第三款、第五款
    之規定，致見狀煞避不及，對於本件交通事故之發生亦與有
    過失，惟仍不能據以解免被告之刑責。再者，被告確因本件
    交通事故致受有上開傷害，與被告之過失行為間，具有相當
    因果關係甚明，被告自應就其業務過失行為負責。從而，本
    件事證明確，被告上開業務過失傷害犯行，洵堪認定，應予
    依法論處。
三、核被告所為，係犯刑法第二百八十四條第二項前段之業務過
    失傷害罪。被告於犯罪後，未被有偵查權限機關發覺為犯罪
    嫌疑人前，在上開肇事現場，主動向據報前往處理本件交通
    事故之證人王忠元即臺北市政府警察局中正第一分局仁愛派
    出所警員出示其駕駛執照及行車執照，表明其為本件交通事
    故之肇事者而接受裁判，此業經證人王忠元於本院審理時證
    述無訛（本院卷第二九頁反面），合於自首要件，應依刑法
    第六十二條前段規定，減輕其刑。爰審酌被告對於發生本件
    交通事故之過失程度、證人甲○○對於本件交通事故之發生
    亦與有過失、證人甲○○所受上開傷害程度非輕、所生危害
    及被告犯後飾詞狡辯不知悔改之態度等一切情狀，量處如主
    文所示之刑，並諭知易科罰金之折算標準。
據上論斷，應依刑事訴訟法第二百八十四條之一、第二百九十九
條第一項前段，刑法第二百八十四條第二項前段、第四十一條第
一項前段，第六十二條前段，刑法施行法第一條之一，判決如主
文。
本案經檢察官沈志成到庭執行職務。
中    華    民    國    99    年    1     月    29    日
                        臺灣臺北地方法院刑事第十五庭
                            法  官  吳麗英
上正本證明與原本無異。
如不服本判決應於收受送達後10日內向本院提出上訴書狀，並應
敘述具體理由；其未敘述上訴理由者，應於上訴期間屆滿後20日
內向本院補提理由書（均須按他造當事人之人數附繕本）「切勿
逕送上級法院」。告訴人或被害人如對於本判決不服者，應具備
理由請求檢察官上訴，其上訴期間之計算係以檢察官收受判決正
本之日期為準。
                            書記官  藍儒鈞
中    華    民    國    99    年    1    月     29    日
附錄本案論罪科刑法條：
刑法第二百八十四條：因過失傷害人者，處六月以下有期徒刑、
                    拘役或五百元以下罰金。致重傷者，處一
                    年以下有期徒刑、拘役或五百元下罰金。
                    從事業務之人，因業務之過失傷害人者，
                    處一年以下有期徒刑、拘役或一千元以下
                    罰金。致重傷者，處三年以下有期徒刑、
                    拘役或二千元以下罰金。

司法院資訊處製作；財團法人民間司法改革基金會備份。
